【裁判字號】    91,訴,383
【裁判日期】    920325
【裁判案由】    殺人未遂
【裁判全文】
臺灣板橋地方法院刑事判決                          九十一年度訴字第三八三號
    公  訴  人  臺灣板橋地方法院檢察署檢察官
    被      告  丁○○
    指定辯護人  甲○公設辯護人  吳天明
右列被告因殺人未遂案件，經檢察官提起公訴（八十九年度偵字第一五三三七號、九
十年度偵字第一五００七號），甲○判決如左：
    主  文
丁○○共同殺人未遂，處有期徒刑伍年貳月。
    事  實
一、丁○○與丙○○已亡故之男友曹哲瑋係朋友關係，因丙○○向其抱怨一再受已分
    手之男友己○○騷擾，因此心生不滿，欲對己○○不利。於民國八十九年七月二
    十一日晚上十時許，丁○○得知己○○又前往台北縣三重市○○路○段五十八號
    丙○○工作之「吉時通訊行」，竟夥同另二名不詳姓名之成年男子，基於殺人之
    犯意聯絡，攜帶不明尖刀一把，埋伏守候於上開通訊行附近。於當晚十時二十八
    分許，在台北縣三重市○○路○段五十八號前，丁○○見己○○自該通訊行走出
    ，正欲騎乘機車離去之際，即上前自己○○背面勒住其頸部，控制其行動，欲將
    其拉上車，並稱：我等很久了，今天你不要想離開（台語）。另二名男子隨後駕
    駛車牌號碼不詳之自用小客車抵達，先由乘坐於駕駛座右側之男子下車動手毆打
    己○○，而乘坐於駕駛座之男子即手持不明之尖刀自己○○背後刺殺，己○○被
    刺殺後，奮力掙脫丁○○，跑向附近之診所求救，丁○○與該二名不詳姓名之男
    子則持刀自後追趕，待發現有路人行經該處，始駕車逃離現場。己○○則因腹部
    穿刺傷併胰臟及橫隔膜破裂、氣胸，引發出血性休克而有生命危險，經該診所護
    士呼叫救護車送往台北市馬偕紀念醫院急救，始倖免於死。
二、案經被害人己○○訴由台北縣政府警察局三重分局報請台灣板橋地方法院檢察署
    檢察官偵查起訴。
    理  由
一、訊據被告丁○○固坦承於右揭時地，出現在台北縣三重市○○路○段五十八號「
    吉時通訊行」案發現場之事實不諱，但矢口否認被訴共同殺人未遂之犯行，辯稱
    ：伊當時係前往現場接丙○○下班，正好看見被害人己○○遭二名陌生男子追殺
    ，因為一時害怕就先行離開現場，與本案無涉云云。惟查：
    (一)右揭犯罪事實，業據被害人己○○於警詢時及偵審中指訴綦詳，核與證人曹
        婉玲、戊○○、丙○○在警詢時及偵查中證述之情節相符，並有財團法人台
        灣基督長老教會馬偕紀念社會事業基金會馬偕紀念醫院甲種、乙種診斷證明
        書各一紙在卷可稽。
    (二)被告雖以前詞置辯，然其於警詢時先供稱：伊到達現場後，即見被害人遭人
        追殺云云；復稱：「我與己○○沒有發生糾紛，我於二十一日二十二時許在
        丙○○公司前見到己○○時，我叫他不要走，結果我就被一個不認識的人推
        倒了。」（八十九年度偵字第一五三三七號偵查卷第三頁反面參照），其供
        述已前後互不一致，況被告到達現場時，既見被害人己○○遭人追殺，豈有
        喝令其不要走之理，顯見其與另二名男子係同夥合謀。而證人丙○○於警詢
        時及偵查中一再證稱：「我於昨（二十一）日二十二時．．．只有聽到我們
        公司外面有吵架聲音。」「是丁○○與己○○的吵架聲音。」「我有聽到阿
        凱（即己○○）與丁○○之吵鬧聲，很大聲。」「我只聽到阿凱講一句台語
        『你是麥怎樣』．．．。」「（問：離開前有聽到丁○○、己○○爭吵？）
        有聽到。」（上開偵字第一五三三七號卷第九頁反面、第十二頁、第四十七
        頁反面參照），顯見案發當時，被告與被害人己○○確有接觸並發生嚴重衝
        突甚明，被告所辯一到達現場，即見被害人己○○遭人追殺，伊旋即離去現
        場等情不實。
    (三)證人丙○○之前任男友曹哲瑋父親戊○○於警詢時先供稱：「我曾再問丁○○，事情為何會演變成這樣，到底是何人殺己○○，丁○○回答我說，是他
        朋友殺的。」「丁○○回答我說：『是他朋友殺的』    ．．．。」「我有
        向丁○○說，你出事情了，你的店明天就不用開，而丁○○則默默不回答。
        」（上開偵卷第十六頁反面至第十七頁反面參照），而證人戊○○於甲○審
        理中，雖改口稱：案發當晚，被告打電話告知伊己○○被殺之事，伊詢問係
        何人所為，被告答稱不是他，也不是他朋友，在分局時，伊有告知警察上情
        ，但警察說被告自己承認是朋友所殺，伊想反正與伊無關，即說隨便你寫云
        云。然被告係其子曹哲瑋之好友，與證人戊○○有相當之情誼，此觀案發後
        ，被告隨即以行動電話通知戊○○此事可知。而殺人罪係重大案件，尤其當
        時被害人己○○尚處於生死不明狀態之際，證人戊○○既告知警方被告向其
        否認犯行，豈有以事不關己，而任令警方在警錄上為相反記載之事，此顯不
        符事理。而上開警詢筆錄均經證人戊○○閱覽無訛後，簽名並按捺指印其上
        ，自無誤載內容之情事，可認證人戊○○在警詢中確有上開陳述，且所述俱
        為實在，其於甲○審理中翻異前供，否認上情，核屬迴護被告之詞，不足採
        信。
    (四)又被告雖另辯稱：係因丙○○以電話告知，謂被害人己○○又至其工作之「
        吉時通訊行」對其騷擾，伊才於當天晚間前往該通訊行瞭解狀況，並約定接
        送丙○○下班，故伊當時係要去接丙○○下班，並未與他人相約砍殺被害人
        己○○云云。而證人丙○○亦附和其詞稱：「我於昨二十一日下午三時打電
        話0000000000給丁○○．．．留言說阿凱又來店裡。」「（丁○○）八點左右有來，說下班再來載我。」「（問：妳密集打給丁○○何用？
        ）我打給丁○○叫他接我下班。」（見上開偵查卷第九頁、第六十頁）。然
        案發當日，丙○○下班後係自行由後門離去，業據證人丙○○、曹婉玲證述
        在卷。又被害人己○○係於當天晚間十時許，方前往「吉時通訊行」，亦據
        同案被告曹婉玲於警訊時供述：「己○○於八十九年七月二十一日二十二時
        左右有到店裡來買大哥大配件，約在店內停留五分鐘左右，因店要打烊，所
        以他就離開了。」（見上開偵查卷宗第十四頁反面）屬實，則證人丙○○如
        何於下午三時即通知被告稱被害人己○○又來「吉時通訊行」一情。再被告
        與丙○○於當天晚間九時至十時間，頻頻以行動電話聯繫，有被告所有台灣
        大哥大股份有限公司（下稱台灣大哥大）門號0000000000號，及
        曹哲瑋所有供丙○○使用（經丙○○陳明）之台灣大哥大門號000000
        0000號之通話記錄二紙在卷足憑（附於上開偵卷第八十五、八十六頁參
        照），被告竟不知丙○○已自行由後門離去，猶前往現場接送，顯與常理有
        違。故被告當時出現在案發地點，非屬巧合，應係為砍殺被害人己○○而糾
        友同往。
    (五)被害人己○○於警詢時及偵查中，對案發時丙○○之兄乙○○是否在場，丙○○、戊○○等人涉案程度指訴前後不一，且具狀陳稱：係遭被告以武士力
        、西瓜刀砍殺等情。但其於甲○審理中則稱：警察詢問時，伊人在加護病房
        內，只能說出大約情況，伊在案發時並沒有看到何人拿刀，也不知道是否西
        瓜刀，因為遭前二人（即被告及駕駛座右側之人）毆打時，伊沒有中刀，係
        坐於駕駛座之第三人加入後，伊才中刀，在剛與被告發生衝突時，丙○○的
        哥哥乙○○有在現場看到，但隨即離開，後面的糾紛乙○○沒看到等語。是
        其在警詢、偵查中，因認案發前證人丙○○主動打電話邀約伊至現場，隨後
        發生砍殺事件，且在衝突開始時，乙○○亦在場，認係遭證人丙○○等人設
        計，而有前開誇大之詞，但其指訴遭被告動手勒住脖子控制其行動，旋遭另
        二名不詳真實姓名之男子毆打、砍殺之情節，始終一致，自不得以其指訴容
        有誇大之處，即謂其指訴全不可採。
    (六)綜上所述，被告所辯各節前後矛盾，又與證人所言鑿枘不入，無非事後卸責
        之詞，委無可採。而被告與另二名不詳姓名成年男子，預持尖刀至現場並聯
        手砍殺被害人己○○，造成被害人己○○腹部穿刺傷併胰臟及橫隔膜破裂、
        氣胸，引發出血性休克，經送醫急救，始倖免於死，然已一度肇致被害人己○○之生命危險，有馬偕醫院八十九年十二月十五日馬院醫外字第八九三三
        五三號函一紙附卷可按，渠等顯係基於共同殺人之故意為之。本案事證明確
        ，被告犯行洵堪認定，應依法論科。
二、查人體之腹腔為重要臟器之所在，若受有傷害，極易引發大量出血，導致器官衰
    竭，而引發休克死亡之重大結果，此應為被告所明知。被告及其不詳姓名之友人
    以尖刀刺入被害人己○○之腹腔，造成其腹部穿刺傷併胰臟及橫隔膜破裂、氣胸
    ，引發出血性休克，一度有生命危險，其顯有致被害人己○○死亡之故意，經緊
    急送醫急救，始倖免於死。核被告所為，係犯刑法第二百七十一條第二項、第一
    項之殺人未遂罪。被告已著手於殺人行為之實施而不遂，為未遂犯，應依刑法第
    二十六條前段之規定，依既遂犯之刑減輕之。又被告要約其不詳姓名之二名友人
    ，準備尖刀同赴現場，並以手勒住被害人己○○之脖子，控制其行動，使另二名
    不詳姓名之成年男子毆打、刺殺被害人己○○，其三人對此殺人之行為，有犯意
    之聯絡及行為之分擔，為共同正犯。爰審酌被告不知尊重他人生命，為逞一時之
    勇，令被害人己○○無端受此身體之痛苦，且犯罪後毫無悔意，猶圖飾卸其責，
    並為其友人掩飾罪行，行為可議，犯罪後態度不佳，及其所分擔犯罪行為之強度
    等一切情狀，量處如主文所示之刑，以資懲儆。至作案用之尖刀一把，並未扣案
    ，為免執行之困擾，爰不予宣告沒收，併此敘明。
據上論斷，應依刑事訴訟法第二百九十九條第一項前段，刑法第二十八條、第二百七
十一條第二項、第一項、第二十六條前段，判決如主文。
本案經檢察官陳銘祥到庭執行職務。
中      華      民      國    九十二    年      三      月    二十五    日
                                        臺灣板橋地方法院刑事第三庭
                                            法  官  鄭  水  銓
右正本證明與原本無異。
如不服本判決，應於判決送達後十日內，向甲○提出上訴狀。
                                            書記官  謝  明  倫
中      華      民      國    九十二    年      三      月    三十一    日
附錄本案論罪科刑法條全文：
刑法第二百七十一條
殺人者，處死刑、無期徒刑或十年以上有期徒刑。
前項之未遂犯罰之。
預備犯第一項之罪者，處二年以下有期徒刑。


司法院資訊處製作；財團法人民間司法改革基金會備份。
